【裁判字號】    99,訴,1061
【裁判日期】    990914
【裁判案由】    強盜等
【裁判全文】
臺灣高雄地方法院刑事判決              99年度訴字第1061號
公  訴  人  臺灣高雄地方法院檢察署檢察官
被      告  戊○○
指定辯護人  廖頌熙律師
被      告  庚○○
指定辯護人  陳啟舜律師
上列被告因強盜等案件，經檢察官提起公訴（99年度偵字第1765
1 號），本院判決如下：
    主  文
戊○○共同犯攜帶兇器竊盜罪，累犯，處有期徒刑柒月。又共同
犯攜帶兇器強盜罪，累犯，處有期徒刑柒年陸月。又共同犯攜帶
兇器竊盜罪，累犯，處有期徒刑肆月。又共同犯攜帶兇器搶奪罪
，累犯，處有期徒刑壹年捌月。應執行有期徒刑玖年陸月。
庚○○共同犯攜帶兇器竊盜罪，處有期徒刑陸月。又共同犯攜帶
兇器強盜罪，處有期徒刑柒年伍月。又共同犯攜帶兇器竊盜罪，
處有期徒刑月。又共同犯攜帶兇器搶奪罪，處有期徒刑壹年柒
月。又共同犯搶奪罪，處有期徒刑壹年。應執行有期徒刑拾年。
    事  實
一、戊○○前因詐欺案件，經法院判處有期徒刑5 月減為有期徒
    刑2 月又15日確定，嗣入監服刑，於民國97年3 月21日期滿
    執行完畢（構成累犯），詎不知悔改，竟與庚○○因缺錢花
    用，各基於意圖為自己不法所有之犯意聯絡，分別為下列犯
    行：
  (一)共同於99年4 月28日1 至3 時間某時，在高雄縣仁武鄉○○
    路13之15號騎樓處，推由庚○○在旁把風，至戊○○則以自
    己所有，在客觀上足對人之生命、身體、安全構成威脅而具
    危險性、足供兇器使用之螺絲起子1 把（下稱前開螺絲起子
    ）資為工具卸下車牌螺絲，竊取壬○○所使用、適停放在該
    處之車牌號碼8GP-510 號重型機車車牌1 面得手，並將該竊
    得之車牌改掛在戊○○所使用之機車（原配屬之車牌號碼為
    079-CPP 號，下稱前開機車）上。
  (二)庚○○進而騎乘已改掛號碼為8GP-510 號車牌之前開機車搭
    載戊○○，在高雄縣、市一帶尋找下手對象，迨行經高雄市
    苓雅區○○○路377 號「85度C 」咖啡店（下稱前開「85度
    C 」咖啡店），並共同擇定適以背向道路姿勢坐於該店騎樓
    處、且將皮包（內有新臺幣〔下同〕6000元現金、長青診所
    高血壓聯絡單、藥包、小碎花手提袋、皮夾等物）緊置於身
    邊之丁○○為目標後，即推由庚○○約於99年4 月28日3 時
    16分許，將前開機車騎往前開「85度C 」咖啡店外，並將車
    暫停在該處以負責把風、接應，至戊○○則獨自攜帶自己所
    有之西瓜刀1 把下車，且旋以持有西瓜刀之右手自後勒住丁○○頸部，而藉該強暴方式，使丁○○處於客觀上喪失意思
    決定自由至使不能抗拒之狀態，再以左手強取丁○○所有之
    皮包得手後，經庚○○以前開機車搭載離去現場。嗣庚○○
    、戊○○再將犯罪所得現金朋分花用一空，至號碼為8GP-51
    0 號車牌、長青診所高血壓聯絡單、藥包、小碎花手提袋、
    皮夾等物，則遭棄置在高雄縣仁武鄉○○村○○○路169 號
    旁空地草叢內，另西瓜刀也經戊○○隨手丟棄。
  (三)復共同於99年5 月7 日0 時許，在高雄縣鳳山市○○路227
    號屋前，推由庚○○在旁把風，至戊○○則以前開螺絲起子
    資為工具卸下車牌螺絲，竊取己○○所使用、適停放在該處
    之車牌號碼203-EBA 號重型機車車牌1 面得手，並將該竊得
    之車牌改掛在前開機車上。
  (四)庚○○進而騎乘已改掛號碼為203-EBA 號車牌之前開機車，
    至戊○○則手執在質地等外觀上雖與真槍明顯不同、但猶具
    相當重量、客觀上足對人之生命、身體、安全構成威脅而具
    危險性、足供兇器使用之玩具BB槍1 把（下稱前開玩具BB槍
    ），乘坐於前開機車後座，共同在高雄縣、市一帶尋找下手
    對象。迨擇定隻身騎乘車牌號碼SZG-697 號輕型機車行經高
    雄市鼓山區○○○路、並將皮包（內有1000元現金等物）置
    於機車踏板處之辛○○為目標後，即推由庚○○騎乘前開機
    車尾隨在後，並於99年5 月7 日2 時10分許，在高雄市○○
    區○○街，將前開機車急停於辛○○所騎乘機車旁加以攔阻
    ，並踹腳示意辛○○下車，至戊○○則手持前開玩具BB槍自
    前開機車後座下車，並趁辛○○突遭攔停未及注意之際，伸
    手欲掠奪辛○○所有之皮包。及見辛○○出手護住皮包，戊○○乃以前開玩具BB槍迅速敲擊辛○○手腕、戴有安全帽之
    頭部各1 次後，取走辛○○所有皮包而予行搶得手，並致辛○○受有手腕瘀傷之傷害（惟無確切證據足認辛○○已因戊○○、庚○○之行為達不能或難以抗拒之程度），庚○○、
    戊○○再共乘前開機車搭載離去現場，並以犯罪所得現金購
    買海洛因施用殆盡（庚○○、戊○○施用海洛因犯嫌經檢察
    官另案偵辦），及將號碼為203-EBA 號車牌、前開螺絲起子
    、玩具BB槍隨手丟棄。
二、庚○○另與真實姓名、年籍不詳、自稱「阿強」之成年男子
    ，基於意圖為自己不法所有之犯意聯絡，共乘某機車（車號
    、型式均不詳）於99年4 月5 日10時36分許，在高雄市○○
    區○○街，見甫購買完早餐之乙○○攜帶手提包適沿伊犁街
    由北往南方向步行，「阿強」即騎乘機車自後尾隨趨近乙○○，當乙○○行經伊犁街、西藏街口時，乘坐於機車後座之
    庚○○即趁乙○○不及防備之際，伸手掠奪乙○○所攜帶之
    手提包（內有現金100 元等物）得手，「阿強」方進而將機
    車加速後右轉沿西藏街逃離現場。
三、嗣高雄市政府警察局承辦員警接獲丁○○報案後，調閱前開
    一(一)、(二)犯案地點週遭監視錄影畫面進行比對，發現戊○○
    、庚○○涉及該2 案罪嫌重大，乃報請臺灣高雄地方法院檢
    察署檢察官核發拘票於99年5 月20日13時許將戊○○、庚○○拘捕到案，並扣得附表編號1 至10所示之物，及庚○○另
    偕同員警自高雄縣仁武鄉○○村○○○路169 號旁空地草叢
    ，起出附表編號11至15所示之物；而戊○○、庚○○另於警
    方發覺前，主動向承辦員警坦言渠等共犯前開一(三)、(四)所示
    之犯行，及庚○○復主動承認自己別涉前開二所示犯行，且
    均願接受裁判。
四、案經辛○○於99年5 月20日20時許訴由高雄市政府警察局刑
    警大隊報請臺灣高雄地方法院檢察署檢察官偵查起訴。
    理  由
壹、證據能力方面
    本判決所引用之證據資料（詳後引用之各項證據），其中係
    屬傳聞證據部分，縱無刑事訴訟法第159 條之1 至第159 條
    之4 或其他規定之傳聞證據例外情形，因被告戊○○、庚○○（下合稱被告2 人）、辯護人及檢察官均已同意作為證據
    使用（本院訴字卷第58頁參照），且本院審酌卷內並無事證
    顯示各該陳述之作成時、地與週遭環境，有何致令陳述內容
    虛偽、偏頗之狀況後，也認為適當，分依刑事訴訟法第159
    條之5 第1 項、第2 項之規定，為傳聞法則之例外，應有證
    據能力。
貳、實體方面
一、訊據被告2 人均坦認事實欄一(一)、(三)所示犯行，且被告庚○○也自白事實欄二所示犯行不諱，另被告2 人俱承認於事實
    欄一(二)所示時、地，由被告庚○○騎乘前開機車負責把風、
    接應，至被告戊○○則執西瓜刀下車取走丁○○所有之皮包
    ，及於事實欄一(四)所示時、地，由被告庚○○騎乘前開機車
    負責攔下辛○○，而被告戊○○則趁隙取走辛○○皮包各情
    ，惟被告戊○○否認曾以拿西瓜刀之右手勒駐丁○○頸部，
    及以前開玩具BB槍敲擊辛○○頭部等事實，辯稱：在「85度
    C 」咖啡店該次，我雖然拿著西瓜刀下車，但我是趁丁○○
    不注意之際，由丁○○身後拿了皮包就馬上轉頭離開，我並
    未持刀勒住丁○○頸部；另我只有拿前開玩具BB槍敲擊辛○○手部1 次，並無敲擊頭部云云（本院訴字卷第57頁、第11
    1 頁反面）。經查：
  (一)被告2 人分別於事實欄一(一)、(三)所示之時、地，均藉由被告
    庚○○從旁把風、至被告戊○○則持自己所有前開螺絲起子
    資為工具卸下車牌螺絲之分工手法，分別竊取號碼為8GP-51
    0 號、203-EBA 號之重型機車車牌各1 面，並俱於車牌得手
    後，改掛到前開機車上；被告2 人進而於事實欄一(二)所示之
    時、地，由被告庚○○騎乘已改掛號碼為8GP-510 號車牌之
    前開機車負責把風、接應，至被告戊○○則執自己所有之西
    瓜刀下車，走向適以背向道路姿勢坐於前開「85度C 」咖啡
    店騎樓處之丁○○身後，並擅自取走丁○○所有、擺放在身
    邊之皮包（內有6000元現金、長青診所高血壓聯絡單、藥包
    、小碎花手提袋、皮夾等物），再與被告庚○○共乘前開機
    車逃離現場，及將犯罪所得現金朋分花用一空，且除西瓜刀
    經被告戊○○隨手丟棄外，其餘物品則俱遭棄置在高雄縣仁
    武鄉○○村○○○路169 號旁空地草叢內；被告2 人又於事
    實欄一(四)所示之時、地，由被告庚○○騎乘已改掛號碼為
    203-EBA 號車牌之前開機車一路尾隨隻身騎車之辛○○，並
    於行經高雄市○○區○○街之際加以攔停，且踹腳示意辛○○下車，被告戊○○則手持前開玩具BB槍下車，並趁辛○○
    突遭攔停未及注意之際，伸手掠奪辛○○所有、置於機車踏
    板處之皮包（內有1000元現金等物）。迨見辛○○出手護住
    皮包，被告戊○○乃以前開玩具BB槍迅速敲擊辛○○手腕1
    次後，將皮包行搶得手，並致辛○○受有手腕瘀傷之傷害，
    再與被告庚○○共乘前開機車離去現場，且將犯罪所得現金
    購買海洛因施用殆盡，至號碼為203-EBA 號之車牌、前開螺
    絲起子、玩具BB槍則遭被告戊○○隨手丟棄；又被告庚○○
    另與「阿強」共同犯下事實欄二所示之飛車搶奪乙○○所攜
    帶手提包犯行各節，均俱被告2 人坦言在卷（警一卷第1-21
    頁；臺灣高雄地方法院檢察署99年度偵字第17651 號卷，下
    稱偵一卷第7-11頁、第43-43 頁、第81-84 頁；本院訴字卷
    第15、57、105 頁），核與證人壬○○（警一卷第30-3 1頁
    ）、證人己○○（警一卷第32-33 頁）、證人丁○○（偵一
    卷第52頁、本院訴字卷第88-89 頁）、辛○○（警一卷第
    27-29 頁、偵一卷第52頁、本院訴字卷第103-105 頁）、乙○○（偵一卷第85-86 頁）之證述大致相符，並有扣押筆錄
    暨扣押物品目錄表4 份（警一卷第39-56 頁）、高雄市苓雅
    區○○○路一帶99年4 月28日3 時16分錄影監視畫面（警一
    卷第57頁）、高雄市政府刑事警察局刑警大隊受理各類案件
    紀錄表及報案三聯單（警一卷第58、59頁）、機牌失竊案件
    基本資料查詢詳細畫面報表（警一卷第60頁）、高雄縣政府
    警察局車輛協尋電腦輸入單（警一卷第61頁）、被告2 人於
    99年4 月28日2 時37分許之躲雨照片（警一卷第62頁）、高
    雄市鼓山區○○○路一帶99年5 月7 日2 時許錄影監視畫面
    （警一卷第63-64 頁）、扣案物照片（警一卷第65-76 頁）
    、贓物認領保管單（警一卷第77頁）、高雄市鼓山區○○○○○街口99年4 月5 日10時31分錄影監視畫面（偵一卷第87
    頁）、高雄市政府警察局重大刑案通報單（偵一卷第88頁）
    在卷，及附表編號1 至15所示物品扣案可稽，自堪認定。
  (二)被告戊○○雖以首開情詞置辯，惟查，證人丁○○於偵查及
    本院審理中，均明確證稱：案發前我原坐在咖啡店騎樓處喝
    咖啡，忽然2 名歹徒共乘乙輛機車到場，其中1 名歹徒待在
    機車上，只有1 名歹徒下車，下車的該名歹徒以右手臂勒住
    我的脖子，我有感覺到歹徒的力道，而該隻手中同時握有具
    刀子外型、類似西瓜刀的物品等語（本院訴字卷第88-89 頁
    、偵一卷第52頁）；另證人辛○○也先後於偵查及本院審理
    中證稱：被告戊○○當時有用前開玩具BB槍敲我的手及頭部
    ，我的手腕有瘀傷，頭部沒有受傷，因為戴著安全帽等語綦
    詳（偵一卷第52頁、本院訴字卷第103-105 頁）。而分別核
    與卷附前開「85度C 」咖啡店錄影畫面翻拍照片（臺灣高雄
    地方法院檢察署99年度警聲搜字第856 號卷第15頁）、高雄
    市鼓山區○○○路一帶99年5 月7 日2 時許錄影監視畫面（
    警一卷第63-64 頁）各顯示：被告戊○○在「85度C 」咖啡
    店時，確曾極貼近丁○○身後、辛○○於案發前因係騎乘機
    車而戴有安全帽等節，大致相符，參諸被告戊○○於99年5
    月20、21日警詢中，亦坦言其於「85度C 」咖啡店該案中，
    確曾自被害人身後，將手中所持之器械繞過被害人身體置於
    被害人面前，當時所持之器械是西瓜刀，另一件（指事實欄
    一(四)所示該案）則是曾以前開玩具BB槍敲擊被害人各情（警
    一卷第3 、10、7 頁），自堪認於事實欄一(二)所示該件犯行
    ，被告戊○○確曾以持有西瓜刀之右手勒住丁○○頸部，至
    於事實欄一(四)所示該件犯行，被告戊○○除曾持前開玩具BB
    槍迅速敲擊辛○○手腕部位1 次外，另又曾敲擊辛○○戴有
    安全帽之頭部1 次，被告戊○○空言否認，與事實不符，不
    足採信。
  (三)按搶奪罪以乘人不及抗拒，公然掠取其財物為成立要件，雖
    掠奪之際或不免於暴行，然與強盜罪之暴行，必須至使人不
    能抗拒之情形，迥然有別；又搶奪與強盜雖同具不法得財之
    意思，然搶奪僅係乘人不備公然掠取，若施用強暴、脅迫或
    他法使被害人身體上或精神上處於不能抗拒之狀態，而取其
    財物或令其交付者，則為強盜。而強盜罪之所謂「不能抗拒
    」，係指行為人所為之強暴、脅迫等不法行為，就當時之具
    體事實，予以客觀之判斷，足使被害人身體上或精神上達於
    不能或顯難抗拒之程度而言（最高法院32年上字第2181號判
    例意旨、94年度臺上字第2266號判決意旨參照）。查西瓜刀
    刀刃長且銳利，以之攻擊人體，極易造成深長之重大傷勢，
    本為眾所週知，而被告2 人竟推由被告戊○○以持有西瓜刀
    之右手，勒住丁○○頸部此一人體至關重要卻又極為脆弱之
    處，則常人如身處於類此瞬間急迫之情境下，確足感受生命
    、身體已遭受重大迫切之危害，並認若不服從持刀者之命令
    ，勢將激怒持刀者而致有嚴重受傷、甚且危及生命之可能，
    是以被告2 人於事實欄一(二)所示犯行之分工，在客觀上確已
    達至使人不能抗拒之程度，斷不因具體個案被害人當下是否
    本有意反抗，並因身心受制始未加反抗，而有不同之認定，
    是故證人丁○○證稱：「（辯護人問：你那時是來不及反抗
    ，還是想反抗不敢反抗？答：）來不及反抗」、「（問：整
    個過程大概多久？答：）差不多6 、7 秒」等語（本院訴字
    卷第88-89 頁），不足為被告2 人有利之認定，辯護人執此
    推論被告2 人此部分犯行並未該當強盜罪，應無足取。至由
    證人辛○○於本院審理中證稱：我看到歹徒拿出槍時，就知
    道那是玩具BB槍，因為歹徒揮動該槍的手勢看起來感覺很輕
    ，並無重重的感覺（應係指該槍之質地不若真槍沉重、厚實
    ），歹徒以該槍朝我敲擊時，也是一樣的感覺等語（本院訴
    字卷第104-105 頁），足認被告2 人推由被告戊○○持以犯
    下事實欄一(四)所示犯行之前開玩具BB槍，在質地等外觀上乃
    與真槍明顯不同，而無遭誤認之虞，參諸一般成年人在突遭
    他人攔停且持玩具BB槍敲擊手腕、戴有安全帽之頭部等處時
    ，雖亦有緊張、恐懼感，但尚不至因此即喪失意思決定自由
    、身心全然受制於對方之常情，則在別無其他確切事證下，
    本院自無由率認辛○○已因被告2 人於事實欄一(四)所示犯行
    之分工，達不能或難以抗拒之程度甚明。
  (四)綜上，本案事證明確，被告2 人之各該犯行均至堪認定，應
    依法論科。
二、論罪
  (一)按係屬加重條件之「攜帶兇器」規定所稱兇器，其種類並無
    限制，凡客觀上足對人之生命、身體、安全構成威脅，具有
    危險性之器械均屬之，且祇須行竊時攜帶此種具有危險性之
    兇器為已足，並不以攜帶之初有行兇之意圖為必要（最高法
    院79年臺上字第5253號判例意旨參照）。查前開螺絲起子乃
    係經被告戊○○作為卸下車牌螺絲之工具使用，另辛○○手
    部遭被告戊○○持前開玩具BB槍敲擊1 次後，因而受有手部
    瘀傷之傷害等情，均經本院認明如前，足見前開螺絲起子質
    地堅硬、前開玩具BB槍也具有相當之重量，俱在客觀上足對
    人之生命、身體、安全構成威脅而具危險性，可供作為兇器
    使用，則被告2 人執犯事實欄一(一)、(三)犯行所用之前開螺絲
    起子，及執犯事實欄一(四)犯行所用之前開玩具BB槍，連同被
    告2 人執犯事實欄一(二)犯行所用之西瓜刀，自均屬兇器無訛
    。
  (二)核被告2 人關於事實欄一(一)、(三)所為，均係犯刑法第321 條
    第1 項第3 款之攜帶兇器竊盜罪（起訴書論罪欄未明載此部
    分罪名，惟檢察官已當庭補充，本院訴字卷第56頁參照）；
    關於事實欄一(二)部分，被告2 人既係以手持西瓜刀自後勒住
    丁○○頸部之強暴方式，至使丁○○不能抗拒後進而強取財
    物得手，所為自係犯刑法第330 條第1 項之攜帶兇器強盜罪
    ；關於事實欄一(四)部分，被告2 人雖執性質係屬兇器之前開
    玩具BB槍掠取辛○○財物，惟並無確切證據足認辛○○已因
    被告2 人之行為達不能或難以抗拒之程度，是以被告2 人此
    部分所為，係犯刑法第326 條第1 項攜帶兇器搶奪罪（本院
    當庭告知法條，本院訴字卷第86頁參照），檢察官疏未慮及
    前開玩具BB槍具有相當之重量而足供兇器使用一節，因認被
    告2 人此部分僅係構成刑法第325 條第1 項之普通搶奪罪（
    起訴書論罪欄未明載此部分罪名，惟由該份書類犯罪事實欄
    二(二)中明載「搶奪」用語，且無「至辛○○不能抗拒或難以
    抗拒」相關字句等記載方式，應認檢察官係以刑法第325 條
    第1 項之普通搶奪罪起訴），尚嫌未合，惟二者基本社會事
    實同一，本院自當變更起訴法條予以審理；被告2 人為達取
    財目的，於實施此部分攜帶兇器搶奪犯行過程中所造成之辛○○手腕瘀傷，為不法掠奪他人財物之當然結果，不另論罪
    。至被告庚○○關於事實欄二所為，則係犯刑法第325 條第
    1 項之普通搶奪罪（起訴書論罪欄亦未明載此部分罪名，惟
    本院當庭告知法條，本院訴字卷第86頁參照）。
  (三)被告2 人就事實欄一(一)至(四)所示之犯行，均存有犯意聯絡、
    行為分擔，另被告庚○○與「阿強」就事實欄二所示之犯行
    ，存有犯意聯絡、行為分擔，俱應論以共同正犯。
  (四)被告戊○○前因詐欺案件，經法院判處有期徒刑5 月減為有
    期徒刑2 月又15日確定，於97年3 月21日期滿執行完畢一節
    ，有臺灣高等法院被告前案紀錄表1 份在卷足稽，被告戊○○於前開有期徒刑執行完畢後，5 年內故意再犯本案有期徒
    刑以上各罪，均應依刑法第47條第1 項論以累犯，並加重其
    刑。
  (五)按刑法第62條所謂自首，祇以犯人在其犯罪未發覺前，向該
    管公務員自承犯罪而受裁判為已足，至是否同受他案訊問一
    併供出，與其自首之效力，並不生何影響；又法文所謂發覺
    ，係指有權偵查犯罪之機關或人員已知悉犯罪事實及犯罪之
    人而言。故雖知有犯罪事實，而不知犯罪人為何人時，犯罪
    人有受裁判之意思，自動向其坦承，亦不失為自首（最高法
    院30年上字第140 號判例、91年度臺上字第5203號判決意旨
    參照）。查被告庚○○於99年6 月2 日警詢中，主動向承辦
    員警供承自己涉及高雄市鼓山區○○○○○街口飛車搶奪案
    ，嗣承辦員警方進而依乙○○99年4 月5 日之報案紀錄（偵
    一卷第88頁），調取高雄市鼓山區○○○○○街口99年4 月
    5 日10時31分錄影監視畫面（偵一卷第87頁），供被告庚○○於99年6 月24日加以指認，方認定被告庚○○涉及搶奪乙○○財物犯嫌，有被告庚○○99年6 月2 日、99年6 月24日
    警詢筆錄各1 份存卷足憑（偵一卷第42-43頁、第81-84頁）
    ，足認被告庚○○乃係在員警不知事實欄二所示犯罪行為人
    為何人時，自動坦認自己涉及該案，而屬自首。另由證人辛○○迭於警詢、本院審理中所證述：這件搶案（指事實欄一
    (四)該案）是我接到員警通知才前往警局製作報案筆錄的，我
    原先並未報案等語（本院訴字卷第104 頁、警一卷第28頁）
    ，參諸證人即承辦員警丙○○所證稱：於被告2 人主動陳述
    前，我們並不知道99年5 月7 日之犯行，是我們比對被告2
    人供述一致後，才循線查明該案被害人是辛○○而通知其到
    警局製作報案筆錄（本院訴字卷第102-103 頁）、證人即承
    辦員警甲○○證稱：我事先不知道99年5 月7 日之犯行，是
    聽了被告陳述後，才通知轄區派出所調閱案發時、地錄影監
    視畫面查證（本院訴字卷第87-88 頁）各等語，再佐以卷附
    高雄市鼓山區○○○路一帶99年5 月7 日2 時許錄影監視畫
    面（警一卷第63-64 頁），確實先後攝下被害人及行為人之
    車牌號碼，而足供員警追查搶奪案之被害人為辛○○，並知
    悉被告2 人犯案時所騎乘前開機車附掛之車牌，正係己○○
    報案失竊之車牌等情，則事實欄一(三)、(四)所示犯行，也均出
    於被告2 人之自首始行查獲甚明。本院爰依刑法第62條前段
    規定，就被告庚○○所為事實欄二所示之犯行，及被告2 人
    所共犯之事實欄一(三)、(四)所示犯行，俱依法各減輕其刑至二
    分之一。被告戊○○就事實欄一(三)、(四)所示犯行，同具刑之
    加重、減輕事由，應依法先加後減。
  (六)被告戊○○就事實欄一(一)至(四)所示之犯行，及被告庚○○就
    事實欄一(一)至(四)、事實欄二所示之犯行，犯罪時、地有別，
    且被害人互異，顯係出於各別犯意為之者，應予分論併罰。
三、量刑與定刑
    本院審酌被告2 人均正值青壯年，卻不思以正當途徑獲取金
    錢，竟因缺錢花用之故，即動輒共同攜帶兇器犯下行竊壬○○、己○○之車牌，及強盜丁○○財物、搶奪辛○○財物等
    犯行，另被告庚○○復徒手犯下搶奪乙○○財物之犯行，顯
    然無視各該被害人之財產權益，且持西瓜刀架住被害人頸部
    強取財物或飛車掠奪財物等犯罪手法，不僅造成丁○○、辛○○、乙○○心理驚恐難以平復，對社會治安之破壞更屬重
    大。惟念被告2 人迭於警詢、偵查及本院審理中，坦認大部
    分之客觀犯罪事實，再者，事實欄一(四)之犯行既未經辛○○
    報案，若非被告2 人主動供出予承辦員警循線追查，恐罕有
    查緝可能，另事實欄一(三)、事實欄二之犯行縱前經被害人報
    案，也係因被告之自首，方得順利偵破。末參諸各該被害人
    所受損害之程度，及被告2 人各自之、生活狀況（被告2 人
    家庭經濟狀況均勉持）、教育程度（戊○○高職肄業、庚○○國中畢業）等一切具體情狀，爰分別量處如主文各所示之
    刑，以資儆懲，並為被告2 人各定應執行之刑。至檢察官疏
    未審酌被告2 人就事實欄一(三)、(四)之犯行亦構成自首，及被
    告2 人犯案次數有別（被告庚○○多犯1 件搶奪案）等情，
    一律求處應執行相同之重刑，自難採取，併予指明。
四、沒收
  (一)被告2 人執犯事實欄一(一)至(四)犯行所用之前開螺絲起子、西
    瓜刀、玩具BB槍各1 把，雖均屬被告戊○○所有，惟俱遭被
    告戊○○隨手丟棄而告滅失，業據被告戊○○陳明在卷（本
    院訴字卷第57頁參照），本院自無由為沒收之宣告。
  (二)按刑法第38條第1 項第2 款所定得沒收之供犯罪所用或供犯
    罪預備之物，必於犯罪有直接關係者，始屬相當（最高法院
    51年臺非字第13號判例意旨參照）。查附表編號1 至10所示
    之物，固分別為被告2 人犯案時所穿著之衣褲等物，惟衣褲
    本為日常蔽體之需，縱為被告2 人犯案時所穿戴，亦與犯行
    欠缺直接關係，尚難認係供犯罪所用或預備之物，揆諸前開
    判例意旨，爰不予宣告沒收。
據上論斷，應依刑事訴訟法第299 條第1 項前段、第300 條，刑
法第28條、第321 條第1 項第3 款、第330 條第1 項、第326 條
第1 項、第325 條第1 項、第47條第1 項、第62條前段、第51條
第5 款，判決如主文。
本案經檢察官張貽琮到庭執行職務。
中    華    民    國    99    年    9     月    14    日
                  刑事第一庭  審判長法  官  黃三友
                                    法  官  陳億芳
                                    法  官  莊珮吟
以上正本證明與原本無異。
如不服本判決應於收受判決後10日內向本院提出上訴書狀，並應
敘述具體理由。其未敘述上訴理由者，應於上訴期間屆滿後20日
內向本院補提理由書(均須按他造當事人之人數附繕本)「切勿逕
送上級法院」。
中    華    民    國    99    年    9     月    14    日
                                    書記官  鍾淑美
┌────────────────────────────────────────┐
│附表：                                                                          │
├─┬──────────┬───┬───────────────────────┤
│編│扣押物品名稱        │數  量│備註                                          │
│號│                    │      │                                              │
├─┼──────────┼───┼───────────────────────┤
│1 │深青色夾克          │1件   │戊○○所有                                    │
├─┼──────────┼───┼───────────────────────┤
│2 │黑色運動板鞋        │1雙   │同上                                          │
├─┼──────────┼───┼───────────────────────┤
│3 │黑灰紋路安全帽      │1頂   │同上                                          │
├─┼──────────┼───┼───────────────────────┤
│4 │黑色口罩            │1只   │同上                                          │
├─┼──────────┼───┼───────────────────────┤
│5 │黑色膠框眼鏡        │1副   │同上                                          │
├─┼──────────┼───┼───────────────────────┤
│6 │白色運動板鞋        │1雙   │同上                                          │
├─┼──────────┼───┼───────────────────────┤
│7 │黑色外套            │1件   │庚○○所有                                    │
├─┼──────────┼───┼───────────────────────┤
│8 │灰色西裝褲          │1條   │同上                                          │
├─┼──────────┼───┼───────────────────────┤
│9 │咖啡色安全帽        │1頂   │同上                                          │
├─┼──────────┼───┼───────────────────────┤
│10│口罩                │1只   │同上                                          │
├─┼──────────┼───┼───────────────────────┤
│11│號碼為8GP-510號車牌 │1面   │壬○○遭竊之物                                │
├─┼──────────┼───┼───────────────────────┤
│12│長青診所高血壓聯絡單│1紙   │丁○○遭強盜之物，業經丁○○領回              │
├─┼──────────┼───┼───────────────────────┤
│13│藥包                │5包   │同上                                          │
├─┼──────────┼───┼───────────────────────┤
│14│小碎花手提袋        │1只   │同上                                          │
├─┼──────────┼───┼───────────────────────┤
│15│皮夾                │2只   │同上                                          │
└─┴──────────┴───┴───────────────────────┘
◎附錄本案所犯法條：
《刑法第321 條第1 項第3 款─攜帶兇器竊盜罪》
犯竊盜罪而有左列情形之一者，處6 月以上、5 年以下有期徒刑
：
三、攜帶兇器而犯之者。
《刑法第325 條第1 項─普通搶奪罪》
意圖為自己或第三人不法之所有，而搶奪他人之動產者，處6 月
以上5 年以下有期徒刑。
《刑法第326 條第1 項─加重搶奪罪》
犯前條第1 項之罪，而有第321 條第1 項各款情形之一者，處1
年以上7 年以下有期徒刑。
《第330 條第1 項─加重強盜罪》
犯強盜罪而有第321 條第1 項各款情形之一者，處7 年以上有期
徒刑。

司法院資訊處製作；財團法人民間司法改革基金會備份。
